臺灣高等法院刑事裁定　　　　　　　　 100年度聲字第238號
聲　請　人
即　被　告　黃鐙輝
指定辯護人　本院公設辯護人　郭書益
上列聲請人因違反槍砲彈藥刀械管制條例案件（99年度上訴字第
3941號），聲請具保停止羈押，本院裁定如下：
    主  文
聲請駁回。
    理  由
一、按被告經法官訊問後，認為犯罪嫌疑重大，而有逃亡或有事
    實足認為有逃亡之虞，或所犯為死刑、無期徒刑或最輕本刑
    為5年以上有期徒刑之罪，非予羈押，顯難進行審判，得羈
    押之，刑事訴訟法第101條第1項第1款、第3款定有明文。此
    所謂之羈押，乃拘禁被告之強制處分，其目的係在於保全證
    據、確保刑事訴訟程序之進行及刑罰權之執行。是被告經法
    官訊問後，究竟有無刑事訴訟法第101條第1項各款之情形，
    均屬事實問題，法院應按訴訟之程度、卷證資料及其他一切
    情事斟酌之。次按刑事訴訟法第101條第1項第3款規定之羈
    押，係因被告所犯為死刑、無期徒刑或最輕本刑為5年以上
    有期徒刑之罪者，其可預期判決之刑度既重，該被告為規避
    刑罰之執行而妨礙追訴、審判程序進行之可能性增加，國家
    刑罰權有難以實現之危險，該規定旨在確保訴訟程序順利進
    行，使國家刑罰權得以實現，以維持重大之社會秩序及增進
    重大之公共利益，其目的洵屬正當。又基於憲法保障人民身
    體自由之意旨，被告犯重罪條款之罪嫌疑重大者，仍應有相
    當理由認為其有逃亡、湮滅、偽造、變造證據或勾串共犯或
    證人等之虞，法院斟酌命該被告具保、責付或限制住居等侵
    害較小之手段，均不足以確保追訴、審判或執行程序之順利
    進行，始符合該條款規定，非予羈押，顯難進行追訴、審判
    或執行之要件，此際羈押乃為維持刑事司法權有效行使之最
    後必要手段，於此範圍內，尚未逾越憲法第23條規定之比例
    原則，符合司法院釋字第392號、第653號、第654號解釋意
    旨，與憲法第8條保障人民身體自由及第16條保障人民訴訟
    權之意旨，尚無違背（司法院釋字第665號解釋意旨參照）
    。
二、本件聲請人即被告黃鐙輝，前經本院訊問後，認被告涉犯槍
    砲彈藥刀械管制條例第8條第1項之非法製造改造槍枝及同條
    例第12條第4項之非法持有子彈等犯罪嫌疑重大，所犯非法
    製造改造槍枝罪為最輕本刑5年以上有期徒刑之罪，並有相
    當理由足認有逃亡之虞，符合刑事訴訟法第101條第1項第1
    、3 款之法定羈押原因，非予羈押，顯難確保審判之進行，
    而於民國99年11月15日裁定羈押被告在案。
三、聲請意旨略以：被告遭查獲時，乃完全配合警方盤查，並無
    任何抵抗或逃跑之情，嗣於警詢、偵查及法院審理時均坦承
    犯行不諱，已深感悔悟並坦然面對司法，則本案對被告羈押
    之目的即保全刑事審判程序之進行，業已達成，自無繼續羈
    押被告之必要，況被告迄今並無任何棄保潛逃之紀錄，足證
    被告並無逃亡之危險，本案以具保、限制住居方式即足保全
    刑事訴追目的，倘繼續羈押被告，則有違比例原則。再者，
    被告家境並非富裕，被告復為家中經濟支柱，須工作賺錢扶
    養年邁中風之父親，被告不可能只因數年之徒刑，即放棄往
    後數10年之前程而棄保逃亡，爰請審酌上情准予交保等語。
四、經查：
  (一)本件被告涉犯槍砲彈藥刀械管制條例第8條第1項之非法製造
    改造槍枝罪及同條例第12條第4項之非法持有子彈罪，業據
    被告自白不諱，且有卷附之槍彈鑑定書、扣押物品目錄表、
    扣案物照片等證據可佐，復經原審以99年度訴字第2517號判
    處有期徒刑7年，併科罰金新臺幣（下同）15萬元，及有期
    徒刑10月，併科罰金5萬元，並定應執行刑為有期徒刑7年8
    月，併科罰金17萬元在案，足認被告犯罪嫌疑重大，且其中
    所犯非法製造改造槍枝罪部分，為最輕本刑5年以上有期徒
    刑之罪，符合刑事訴訟法第101條第1項第3款規定。
  (二)次查被告前於95年間，因違反槍砲彈藥刀械管制條例案件，
    經臺灣板橋地方法院以95年度訴字第2325號判處有期徒刑5
    年2月，併科罰金8萬元，及有期徒刑6月，併科罰金4萬元，
    並定應執行刑為有期徒刑5年6月，併科罰金10萬元，於95年
    12月4日確定，嗣經該法院以96年度聲減字第5621號裁定將
    上開有期徒刑6月、併科罰金4萬元，減為有期徒刑3月、併
    科罰金2萬元，再與上開有期徒刑5年2月、併科罰金8萬元，
    定其應執行刑為有期徒刑5年3月、併科罰金8萬元確定（指
    揮書執畢日期為100年7月26日），入監執行後於98年4月10
    日假釋出監並交付保護管束，現仍在保護管束期間等情（下
    稱前案），亦有本院被告前案紀錄表在卷可考。倘被告本案
    判決有罪確定，其前案假釋勢必遭撤銷，屆時除將入監服本
    案徒刑外，尚須執行前案殘刑。衡諸社會大眾一般之認知，
    被訴重罪且事證明確者，當預期將獲法院判處重刑之諭知，
    基於趨吉避凶、脫免刑責、不甘受罰之基本人性，被告逃亡
    以規避將來刑罰執行之可能性顯然較高，有相當理由足認被
    告有逃亡之虞。
  (三)綜上所述，本院經衡量全案情節、被害法益（被告所為非法
    製造改造槍枝及非法持有子彈犯行，對社會治安及他人生命
    、身體、財產法益之危害甚鉅）及對被告自由拘束之不利益
    及防禦權行使限制之程度後，認若以命被告具保、責付或限
    制住居等侵害較小之手段，均不足以確保審判程序及執行之
    順利進行，而認有羈押被告之必要。至聲請意旨主張須扶養
    照顧年邁中風父親乙情，核與被告是否具備羈押之法定要件
    判斷無涉，亦非屬刑事訴訟法第114條所規定不得駁回具保
    聲請之情形。另被告是否有逃亡之虞，應就各案具體事實認
    定，被告前無棄保逃亡紀錄，並不足資為本案被告無逃亡之
    虞之擔保。茲查被告前開羈押原因尚未消滅，所請具保停止
    羈押，自難准許，應予駁回。
五、據上論斷，應依刑事訴訟法第220條，裁定如主文。
中    華    民    國   100    年    1     月    28    日
                     刑事第五庭  審判長法  官  李英勇
                                       法  官  白光華
                                       法  官  崔玲琦
以上正本證明與原本無異。
如不服本裁定，應於收受送達後五日內向本院提出抗告狀。
                                       書記官  馬佳瑩
中    華    民    國   100    年    1     月    31    日